臺灣高等法院臺中分院刑事判決　　 94年度上更(二)字第134號
上　訴　人
即　自訴人　甲○○○有限公司
代　表　人　丙○○
上　訴　人
即　被　告　乙○○
被　　　告　丁○○
上列上訴人因被告等偽造文書等案件，不服臺灣臺中地方法院87
年度自字第253號，中華民國88年6月14日第一審判決，提起上訴
，判決後，經最高法院發回第二次更審，本院判決如下：
    主 　 文
原判決撤銷。
本件自訴不受理。
    理　　由
一、自訴意旨略以：被告乙○○係良安機械股份有限公司（以下
    簡稱為良安公司）負責人，因其公司積欠稅金，統一發票遭
    稅捐稽徵機關停用，致無法承攬各項工程，竟於民國（下同
    ）85年2月間某日，在台中市○○區○○路3段51號11樓之1
    自訴人公司處，向自訴人公司代表人丙○○訛稱：烏日陸軍
    工兵裝備基地勤務處（以下簡稱為工基處）之起重機檢修工
    程對外招標，其負責之良安公司，因欠稅遭停用發票，無法
    承包該工程，其可將此機會轉介予自訴人，該工程之投標及
    修繕事宜均可委其進行，於領得工程款後，其願以半數款項
    ，清償積欠自訴人代表人丙○○之債務，丙○○因鑑於與被
    告乙○○係舊識，且被告朱鯤亦積欠借款未能償還，而不
    疑有詐，乃同意被告乙○○之提議，並交付蓋有自訴人發票
    章及代表人丙○○私章之空白投標估價單1紙予被告乙○○
    ，委託其向工基處議價後承作該工程之施工，鉅被告乙○○
    於取得蓋有自訴人公司印章之估價單後，並未持以競標，反
    夥同被告丁○○，由被告丁○○出面與工基處接洽，嗣因工
    基處要求該工程減價，被告乙○○竟又基於偽造私文書之概
    括犯意，先於85年2月底某日，在台中縣烏日鄉○○路某刻
    印店，利用不知情之店主，偽刻自訴人之公司章、公司發票
    專用章，及代表人丙○○之私章各一枚後，再由被告丁○○
    在台中縣烏日鄉○○路1段373號住處，偽蓋「甲○○○有限
    公司統一編號專用章」印文在另紙減價估價單上，於85年3
    月1日，由被告丁○○持該偽造之私文書向工基處議標，而
    行使之，於取得該工程後，又於85年4月初某日，於該工程
    即將完竣之際，以欲向工基處請款為由，向自訴人詐取號碼
    CG00000000號統一發票1紙，於85年4月8日持向工基處領取
    該工程款，並持上開偽刻之印章，應工基處要求，在軍品保
    証書上偽蓋「甲○○○有限公司統一編號」、「丙○○」印
    文各1枚，保証該工程符合合約所訂規格品質後，將此偽造
    之私文書交付予工基處而行使之，又於領得工基處所交付之
    國庫專戶存款支票、票號BB0000000號、發票日85年4月19日
    、面額新台幣（下同）484,900元、指定受款人為自訴人之
    支票1紙後，於同月中旬某日，在被告丁○○上開住處，又
    偽蓋「甲○○○有限公司」印文於該支票上，將該支票交予
    被告丁○○抵償所積欠之債務，嗣經被告丁○○將該支票向
    台中區中小企業銀行烏日分行提示後，存入被告丁○○太太
    陳春涼設於該銀行第0000000號帳戶內，迄至86年4月間（實
    係86年3月12日），自訴人遲未領到該工程款，於向工基處
    查詢，始知上情。案經自訴人提起自訴，因認被告2人所為
    涉有共犯刑法第216條、第210條之行使偽造私文書、第339
    條第1項之詐欺取財等罪嫌。。
二、按自訴之提起，應委任律師行之。自訴人未委任代理人，法
    院應定期間以裁定命其委任代理人，逾期仍不委任者，應諭
    知不受理之判決，92年9月1日施行之修正刑事訴訟法第319
    條第2項、第329條第2項定有明文。依同法第364條之規定，
    上開規定為第二審審判所準用。另按刑事案件，一經提起公
    訴、自訴或上訴而繫屬於法院，訴在該審級法院繫屬中，訴
    訟主體相互間即發生訴訟上之權利義務關係，此訴訟關係，
    法院與當事人均應受其拘束，故訴訟繫屬繼續中，訴訟關係
    固然存在，該繫屬法院自應加以審判，但一經終局裁判，審
    級訴訟關係即已消滅，從而自訴案件倘經繫屬之第一審或第
    二審法院為終局判決，原有審級之訴訟關係即歸於消滅，當
    事人若表示不服，提起第二審或第三審上訴，乃繫屬於另一
    審級之開始，與該上訴審發生另一審級之訴訟關係，刑事訴
    訟法施行法第7條之3前段復明定92年9月1日施行之修正刑事
    訴訟法施行前，已「繫屬於各級法院之案件」，其以後之訴
    訟程序，應依修正刑事訴訟法終結之。再參照刑事訴訟法第
    38條準用第30條規定及司法院院字第1755號解釋，自訴人委
    任律師為代理人之委任狀，應於每一審級提出，案件於該審
    級終結後，原有委任效力即不復存在。則自訴案件已為第一
    審或第二審判決者，原有審級訴訟關係既歸消滅，其後提起
    上訴時，本諸舊程序用舊法，新程序用新法之一般原則，重
    新繫屬於上訴審之自訴案件，自訴人自應依修正後之規定委
    任律師為代理人。是92年9月1日前提起第二審上訴之自訴案
    件，最高法院發回更審時，第二審審級程序既已重新開始，
    而新法已施行，自應委任律師為自訴代理人（最高法院94年
    度第6、7次刑事庭會議紀錄參照）。
三、茲本件經本院前審判決後，由最高法院第2次發回更審，而
    於94年4月27日繫屬於本院，已在修正刑事訴訟法92年9月1
    日施行之後，依首開說明，自訴人自應依新法之規定，委任
    律師為代理人。本院並於94年7月11日裁定命自訴人應於94
    年8月10日前，選任律師為自訴代理人，該裁定於94年7月19
    日合法送達，有送達證書附卷可稽，自訴人迄未補正，逾期
    已久，揆諸上開說明，自應由本院將原審判決撤銷，諭知自
    訴不受理之判決，並不經言詞辯論為之。
四、被告是否涉有本件偽造文書等罪嫌，自訴人得依法向檢察官
    提起告訴或應由檢察官另行偵查，併此敘明。
五、據上論斷，應依刑事訴訟法第369條第1項前段、第364條、
    第343條、第329條第2項、第307條，判決如主文。
中　　華　　民　　國　　94　　年　　11　　月　　1   　日
　　　　　　　刑事第六庭  審判長法　官　李　文　雄
　　　　　　　　　　　　　　　　法　官　邱　顯　祥
　　　　　　　　　　　　　　　　法　官　劉　連　星
上列正本證明與原本無異。
如不服本判決應於收受送達後十日內向本院提出上訴書狀，其未
敘述上訴之理由者並得於提起上訴後十日內向本院補提理由書（
均須按他造當事人之人數附繕本）。
                                書記官　陳　秀　真
中　　華　　民　　國　　94　　年　　11　　月　　2 　　日
                                                      Ｉ
